臺灣彰化地方法院刑事判決　　　　　　96年度交簡上字第37號
上　訴　人
即　被　告　甲○○
上列上訴人因過失傷害案件，不服本院北斗簡易庭九十六年度斗
交簡字第一八號中華民國九十六年五月二十九日第一審簡易判決
（原聲請簡易判決處刑案號：九十五年度偵字第九六六八號），
提起上訴，本院管轄之第二審合議庭判決如下︰
    主  文
原判決撤銷。
甲○○因過失傷害人，處有期徒刑月，如易科罰金，以新臺幣
壹仟元折算壹日；減為有期徒刑壹月又拾伍日，如易科罰金，以
新臺幣壹仟元折算壹日。
        事  實
一、甲○○於民國九十五年九月五日晚上十時許，在彰化縣田中
    鎮某路邊攤飲用啤酒後（酒後駕車犯公共危險罪部分，業經
    本院北斗簡易庭以九十五年度斗交簡字第一八五號判處拘役
    四十五日確定），本應注意飲用酒類後其吐氣所含酒精濃度
    超過每公升０．二五毫克以上者，會導致注意及操控能力降
    低而不得駕車，又汽車行駛至交岔路口，其行進、轉彎，應
    遵守燈光號誌之指示及於快車道不得倒車，依當時情形並無
    不能注意之情事，竟疏未注意仍於當日晚上十一時許駕駛車
    牌號碼０一三一─ＰＵ號自小客車上路，嗣於同日晚上十一
    時三十三分許，行至彰化縣田中鎮○○路與中正路口時，本
    亦應注意不得逆向倒車進入交岔路口，且依當時天候晴、夜
    間有照明、路面無缺陷、無障礙物且視距良好之情形，並無
    不能注意之情事，竟仍沿斗中路由西向東逆向倒車駛入上開
    交岔路口，適乙○○駕駛沿中正路由南往北方向直行至上開
    交岔路口之車牌號碼ＱＭ─九三四五號自小客貨車閃避不及
    ，致乙○○駕駛之自小客貨車之左前車頭遭甲○○所駕駛之
    上開自小客車左後車尾撞擊，乙○○因此受有胸壁挫傷及左
    手、左膝擦傷等傷害。甲○○肇事後，留在現場，於有偵查
    犯罪職權之機關或個人發覺其犯罪前，自動向接獲報案惟未
    報明肇事人姓名而前往現場處理本件車禍之員警坦承肇事而
    自首，且主動接受裁判，員警並對甲○○施以呼氣酒精濃度
    測試，始悉其呼氣酒精濃度達０．八二ＭＧ／Ｌ。
二、案經被害人乙○○訴由彰化縣警察局田中分局報請台灣彰化
    地方法院檢察署檢察官偵查起訴。
    理  由
一、訊據上訴人即被告甲○○（以下簡稱被告）固坦承與告訴人
    乙○○發生車禍，致告訴人受傷之事實不諱，惟矢口否認有
    何過失傷害犯行，辯稱：本件車禍不是我撞他，在鑑定時鑑
    定委員說不是我倒車撞及告訴人的，當時我是行駛中，遭告
    訴人從後撞及，我行駛中正路由南往北，對方當時在我車後
    我沒有看到他的行駛方向，我覺得對方是從斗中路方向撞過
    來，車禍當時我意識還清醒，對方是撞及我左後方，我並無
    過失云云。惟查，（一）上揭事實業據證人即告訴人乙○○
    於警詢及偵訊中均證述甚詳，並有道路交通事故調查報告表
    (一)、(二)、道路交通事故現場圖、員生醫院診斷證明書、彰化
    縣警察局道路交通事故當事人酒精測定紀錄表各一份、現場
    及車損相片十二幀等在卷可稽。（二）又被告於九十五年九
    月六日警詢時即供稱其係駕駛車號０一三一─ＰＵ行駛田中
    鎮○○路（東往西）往北斗方向要回北斗住處，於上述發生
    時地不知何故發生交通事故等語；惟其於九十五年十一月九
    日檢察官訊問時則改稱：我是駕駛車號０一三一─ＰＵ自小
    客車從中正路直走，走到斗中路口時，我要繼續直走時，對
    方從我後面撞到我，但對方說我倒車撞到他，我說那是不可
    能的事，我確定當時沒有要左轉，對方是從斗中路開過來，
    我是從中正路開過來，我確定中正路上是綠燈等語，又依據
    卷附照片顯示被告駕駛之上開自小客車主要受損部位係在左
    後車尾，而告訴人之自小貨車主要受損部位是在左前車頭，
    車禍當時應係該自小貨車之左前車頭與自小客車之左後車尾
    接觸碰撞，再審酌前揭兩車實際車損情形、地上所遺留之剎
    車痕之位置、弧度及被告所駕駛之車號０一三一─ＰＵ自小
    客車之車禍後所停之位置、該車車頭之方向以觀，顯均與告
    訴人所稱被告係從斗中路由西向東逆向倒車駛入上開交岔路
    口相符，是以被告所辯其係在中正路上由南往北行駛，伊覺
    得對方是從斗中路方向撞過來云云，顯與事實不符，而不足
    採信。（三）按駕駛人駕駛汽車，應遵守道路交通標誌、標
    線、號誌之指示；又汽車行駛至交岔路口，其行進、轉彎，
    應遵守燈光號誌之指示；又汽車於快車道不得倒車；汽車駕
    駛人飲用酒類後其吐氣所含酒精濃度超過每公升０．二五毫
    克以上者不得駕車，道路交通安全規則第九十條、第一百零
    二條第一項第一款、第一百十條第一項第一款、第一百十四
    條第一項二款分別定有明文。本件被告駕駛車輛自應遵守上
    開規定，又參以當時氣候為晴、柏油路面無缺陷、無障礙物
    、夜間有照明、視距良好，並無不能注意之情事，竟疏於注
    意駕駛自小客車逆向倒車進入交岔路口，適告訴人所駕駛沿
    中正路由南往北方向直行至上開交岔路口之車牌號碼ＱＭ─
    九三四五號自小客貨車閃避不及，致告訴人駕駛之自小客貨
    車之左前車頭遭被告所駕駛之上開自小客車左後車尾撞擊，
    告訴人因此受有胸壁挫傷及左手、左膝擦傷等傷害，被告顯
    有過失，本件經送臺灣省彰化縣區車輛行車事故鑑定委員會
    鑑定，亦同此認定，並認被告酒精濃度過量，駕駛自小客車
    逆向倒車進入交岔路口，撞及綠燈直行之順向車輛為肇事原
    因，告訴人乙○○駕駛自小客貨車路口綠燈指示正常通行，
    無肇事因素，此有臺灣省彰化縣區車輛行車事故鑑定委員會
    鑑定意見書一份在卷可參。又被告之過失行為與告訴人受傷
    間，具有相當因果關係，被告所辯其並無過失，顯係事後卸
    責之詞，不足採信，是以本件被告過失傷害犯行事證已臻明
    確，其犯行自堪認定。
二、核被告所為，係犯刑法第二百八十四條第一項前段之過失傷
    害罪。又被告酒後駕車肇事後，經警檢測其呼氣中酒精濃度
    為每公升０．八二毫克，非但超過道路交通管理處罰條例違
    規取締標準之０．二五毫克，且被告於行車時已有醉意，致
    注意力及操控力減低，而駕駛自小客車逆向倒車進入交岔路
    口，撞及告訴人所駕駛綠燈直行之順向車輛而肇事，致告訴
    人受傷，顯係酒醉駕車，因而致人受傷，故就被告過失傷害
    部分依法應負刑事責任，應依道路交通管理處罰條例第八十
    六條第一項規定加重其刑。又被告於肇事後，留在現場，於
    有偵查犯罪職權之機關或個人發覺其犯罪前，自動向接獲報
    案惟未報明肇事人姓名而前往現場處理本件車禍之員警坦承
    肇事而自首，且主動接受裁判，此有彰化縣警察局道路交通
    事故肇事人自首情形紀錄表一份在卷可稽，是以本件被告確
    有自首之情形，爰依刑法第六十二條前段自首之規定，減輕
    其刑，並依刑法第七十一條第一項之規定先加重後減輕之。
    原審判決以被告過失傷害犯行事證明確，據以論罪科刑，固
    非無見，然原審未審酌被告有自首之情形，又於犯罪事實欄
    部分未載明被告駕車行駛至交岔路口，有行進、轉彎，未遵
    守燈光號誌之指示及於快車道不得倒車之過失，暨未及審酌
    被告有中華民國九十六年罪犯減刑條例適用之情事，尚有違
    誤，上訴人即被告以其並無過失為由，指摘原審判決違誤，
    雖無理由，然原判決既有上述之違誤，自應由本院撤銷改判
    。爰審酌被告過失之情節、所生損害、尚未與告訴人達成和
    解及犯罪後之態度等一切情狀，量處如主文第二項所示之刑
    ，並依刑法第四十一條第一項前段之規定諭知易科罰金之折
    算標準，以示懲儆。查被告犯罪時間，在九十六年四月二十
    四日以前，所犯為過失傷害罪，悉合於減刑條件，應依中華
    民國九十六年罪犯減刑條例第二條第一項第三款之規定，減
    其宣告刑二分之一，並諭知易科罰金之折算標準，以示懲儆
    。
據上論斷，應依刑事訴訟法第四百五十五條之一第一項、第三項
、第三百六十九條第一項前段、第四百五十二條、第二百九十九
條第一項前段，刑法第二百八十四條第一項前段、第四十一條第
一項前段、第六十二條前段，道路交通管理處罰條例第八十六條
第一項，刑法施行法第一條之一，中華民國九十六年罪犯減刑條
例第二條第一項第三款、第七條、第九條，判決如主文。
本案經檢察官洪紹文到庭執行職務。
中　　華　　民　　國　　96　　年　　7 　　月　　31　　日
                        台灣彰化地方法院刑事第二庭
                            審判長法官  石馨文
                            法      官  黃齡玉
                            法      官  尚安雅
以上正本證明與原本無異。
本件不得上訴。
中　　華　　民　　國　　96　　年　　8 　　月　　 1　　日
                            書  記  官  洪年慶
附錄本案論罪科刑法條全文：
中華民國刑法第284條
（過失傷害罪）
因過失傷害人者，處6月以下有期徒刑、拘役或5百元以下罰金，
致重傷者，處1年以下有期徒刑、拘役或5百元以下罰金。
從事業務之人，因業務上之過失傷害人者，處 1 年以下有期徒刑
、拘役或1 千元以下罰金，致重傷者，處 3 年以下有期徒刑、
拘役或 2 千元以下罰金。
